【裁判字號】    91,訴,2779
【裁判日期】    920605
【裁判案由】    侵權行為損害賠償
【裁判全文】
臺灣板橋地方法院民事判決  九十一年度訴字第二七七九號
    原      告  乙○○
    送達代收人  陳中柱律師
    被      告  甲○○○
    訴訟代理人  沈宏裕律師
右當事人間請求給付侵權行為損害賠償事件本院判決如左：
    主    文
被告應給付原告新台幣壹萬陸仟壹佰柒拾陸元，及自民國九十一年十月八日起至清償
日止按年息百分之計算之利息。
原告其餘之訴駁回。
訴訟費用由被告負擔五十分之一，餘由原告負擔。
本判決第一項於原告以新台幣伍仟元為被告供擔保後，得假執行；但被告如於假執行
程序實施前，以新台幣壹萬陸仟壹佰柒拾陸元為被告預供擔保，得免為假執行。
原告其餘假執行之聲請駁回。
    事    實
甲、原告方面：
一、聲明：求為判決被告應給付原告新臺幣（下同）八十萬元，及自起訴狀繕本送達
          翌日起至清償日止，按年息百分之五計算之利息；並陳明願供擔保請准宣
          告假執行。
二、陳述：
    被告於民國七十九年間，明知門牌號碼台北縣中和市○○路四二八巷六弄一號五
    層樓建物之頂樓平台（下簡稱系爭房屋頂樓平台），係原告及其他各層樓住戶所
    共有（應有部分各五分之一），竟於未取得原告及其他共有人同意之前提下，在
    五樓頂樓平台，以水泥搭蓋建物，供作房間使用，據為己有達十餘年之久，使原
    告關於頂樓使用權益受損，是本於侵權行為法律關係，請求被告按每月一萬元計
    算損失，即自起訴前八十個月起（即八十五年一月二十一日）至起訴之日（九十
    一年九月二十日）止，合計八十萬元賠償金。
三、證據：提出土地登記謄本一份、建物登記謄本二份、房屋稅單一紙、照片九幀。
乙、被告方面：
一、聲明：求為判決駁回原告之訴及假執行之聲請；並陳明如受不利判決，願供擔保
    請免為假執行。
二、陳述：
    系爭房屋頂樓平台之增建物，確為被告所搭建，惟搭蓋時日既久，復為原告所知
    悉，應已罹二年消滅時效，原告不得再請求賠償。且被告並未將增建物上鎖，沒
    有阻止原告使用頂樓，所以亦無原告所指使用權受損可言。
    理    由
一、兩造對於：系爭房頂樓平台為兩造與訴外人蘇峰鶯、劉秀娥、鄭有明所共有（應
    有部分各五分之一；被告未經全體共有人之同意，即於系爭頂樓平台上搭建磚造
    建物，迄今已達十餘年等情，未有爭執，且有土地登記謄本一份、照片九幀在卷
    可佐，堪認為真正。
二、按共有人各按其應有部分，對於共有物之全部雖有使用收益之權，惟共有人對於
    共有物之特定部分使用收益，仍須徵得他共有人全體之同意，非謂共有人對於共
    有物之全部或任何一部分有自由使用之權利。如共有人不顧他共有人之利益，而
    就共有物之全部或一部任意使用收益，即屬侵害其他共有人之權利（最高法院六
    十二年台上字第一八○三號判例參照）。承前述，被告既未徵得全體共有人之同
    意，擅於系爭房屋頂樓平台搭建房屋，不問所增建之房屋是否開放供共有人使用
    ，其搭建之房屋均難謂屬有權占有，是原告主張，被告無權占有使用系爭房屋頂
    樓平台，致原告無法對系爭房屋樓平台為使用收益處分，而受有相當於租金之損
    害，原告依民法第一百八十四條侵權行為規定，請求被告按月給付相當租金之損
    害金，即屬有據。再按因侵權行為所生損害賠償請求權，自請求權人知有損害及
    賠償義務人時起，二年間不行使而消滅，民法一百九十七條前段定有明文。查依
    卷附原告提出土地及建物登記謄本所示，原告早於六十八年十二月三日即以買賣
    為由購入系爭房屋中三樓之建物而與被告成為鄰居，是被告所辯原告請求之賠償
    其中逾起訴前二年部分（即其中五十六個月部分），已罹消滅時效，被告得拒絕
    給付一節，既該當民法第一百九十七條規定，自為有理由。
三、又土地法第九十七條第一項規定，城市地方房屋之租金，以不超過土地及其建築
    物申報總價額年息百分之十為限，查系爭頂樓平台所無權占有之面積計八十四點
    二五平方公尺（即與主建物本同），系爭頂樓平台所坐落中和市○○○段二○五
    之八七號土地八十九年度之申報地價為每平方公尺四萬八千元，合計四百零四萬
    四千元，此有土地登記簿謄本一份，在卷可稽，又系爭房屋坐落住宅區，位於中
    和高中附近，而遭被告搭蓋違建之頂樓平台，原係供共有人共同使用置有公共設
    備水塔等物，依其使用目的並不得搭建物作其餘用途，嗣經被告於其上搭蓋磚造
    建物內附有衛浴等設備一節，為兩造所不爭執，並有照片九幀在卷可稽，本院審
    酌上情，及系爭遭占用頂樓之位置、工商繁榮程度、被告利用系爭土地所受利益
    及經濟價值等情狀，認原告請求其五分之一部分為按月以一萬元計算之損害金，
    核屬過高，應以系爭房屋頂樓占用土地總價（頂樓平台本身因屬公共設施，故不
    予核計建物申報價值）年息百分之一再按原告應有部分五分之一計算即每月六百
    七十四元（0000000X0.01/12/5=674）計算之損害金，方為允當。
四、從而，原告本於侵權行為法律關係請求被告賠償起訴前二年（共二十四個月）相
    當於租金之損害，即一萬六千一百七十六元（674X24=16176），及自起訴狀繕本
    送達翌日（即九十一年十月八日）起至清償日止，按年息百分之五計算之利息，
    為有理由，應予准許。逾此部分之請求，則屬無據，應予駁回。
五、兩造陳明願供擔保，聲請宣告假執行或免為假執行，經核原告勝訴部分，合於法
    律規定，爰分別酌定相當之擔保金額宣告之；原告其餘假執行之聲請，因訴之駁
    回而失所依據，不予准許。
結論：本件原告之訴為一部有理由，一部無理由，依民事訴訟法第七十九條但書、第
三百九十條第二項、第三百九十二條規定，判決如主文。
中      華      民      國    九十二    年      六      月    五      日
                                  臺灣板橋地方法院民事第一庭
~B法  官  黃信滿
右為正本係照原本作成。
如對本判決上訴，須於判決送達後二十日內向本院提出上訴狀。
中      華      民      國    九十二    年      六      月    五      日
~B書記官  吳美瑤


司法院資訊處製作；財團法人民間司法改革基金會備份。
